【裁判字號】    97,抗,189
【裁判日期】    970731
【裁判案由】    假扣押
【裁判全文】
臺灣高等法院高雄分院民事裁定           97年度抗字第189號
抗  告  人  香港商信可股份有限公司即（Schenker (H.K.)Lim
            ited）
法定代理人  甲○○○
代  理  人  林昇格律師
複 代理 人  黃維倫律師
相  對  人  必翔實業股份有限公司
法定代理人  乙○○
上列當事人間聲請假扣押事件，對於民國97年3 月4 日臺灣高雄
地方法院97年度裁全字第1688號裁定提起抗告，本院裁定如下：
    主  文
原裁定廢棄。
相對人在第一審之聲請駁回。
聲請及抗告訴訟費用由相對人負擔。
    理  由
一、抗告意旨略以：相對人於民國97年4 月2 日所具聲請假扣押
    狀，僅檢附載貨證券影本及台灣銀行歷史牌告匯率表影本，
    未提出任何能即時調查之證據，供法院形式上審查其請求是
    否大致為正當，縱其陳明願供擔保，亦難認足補釋明之欠缺
    ，其聲請自屬不能准許。且伊並無任何隱匿、浪費財產或逃
    匿之舉，相對人對於假扣押原因之要件，根本隻字未提，並
    非已有具體表明而未及舉證，相對人更自承願供擔保以代釋
    明云云，顯示相對人未能依民事訴訟法第523 條第1 項規定
    釋明「假扣押之原因」，縱其陳明願供擔保，實無以補釋明
    之欠缺。是相對人聲請本件假扣押，並未依法釋明其請求及
    假扣押之原因，其聲請即非正當。況假扣押裁定一旦作成，
    相對人亦無從就此「釋明之欠缺」為補正，原裁定復未記載
    何以相對人之供擔保已足補釋明之欠缺暨具體理由或所憑之
    證據，爰求予廢棄原裁定，以維權益等語。
二、按假扣押之聲請，必須有將來不能執行或執行困難之虞，始
    得為之。是聲請假扣押，除應釋明其「請求」外，並應釋明
    「假扣押之原因」，亦即債權人須提出可使法院信其主張為
    真實之證據，必待釋明有所不足，而債權人陳明願供擔保或
    法院認為適當者，法院始得定相當之擔保，命供擔保後為假
    扣押，此觀民事訴訟法第526 條第1 項及第2 項規定自明。
    倘債權人不能釋明假扣押之原因存在，縱其陳明供擔保以代
    釋明，亦無足補釋明之欠缺，法院應駁回其聲請。
三、經查抗告人聲請假扣押，固據提出載貨證券影本及台灣銀行
    歷史牌告匯率表影本為證，並主張：鑒於抗告人為外國法人
    在本國設立之公司，日後將有不能強制執行或甚難執行之虞
    ，抗告人為保全強制執行，願供擔保以代釋明等語。惟相對
    人提出載貨證券影本及台灣銀行歷史牌告匯率表影本，縱係
    釋明其對相對人存有損害賠償之請求，惟其就假扣押之原因
    即有日後不能強制執行或甚難執行之虞，並未提出可使法院
    信其主張為真實之證據，即未盡釋明之義務，而非釋明有所
    不足，此由相對人聲請主張「願供擔保，以代釋明」亦明。
    相對人於本院雖主張抗告人於台灣並無不動產，僅有銀行存
    款及數輛汽車，如移轉予他人，極為便捷，抗告人僅係設於
    台灣之分公司，倘抗告人脫產，可輕易完成，實有日後不能
    強制執行或甚難執行之餘，抗告人亦有隱匿、浪費財產或逃
    匿之虞等語，並提出財政部台灣省北區國稅局95年度綜合所
    得稅各類所得清單及財產歸屬資料清單影本各乙份為證。惟
    相對人所提資料僅能證明抗告人有存款及汽車，就其所稱日
    後不能執行或執行困難之虞及抗告人有隱匿、浪費財產或逃
    匿之虞等事實，則未提出可使法院信其主張為真實之證據，
    ，其僅以抗告人係香港公司設於台灣之分公司，可輕易完成
    脫產，主張有日後不能執行或執行困難之虞，不能謂就假扣
    押之原因，已有釋明，雖其陳明願供擔保，亦無足補釋明之
    欠缺，依前揭說明，法院應駁回其聲請。原法院准相對人假
    扣押之聲請，為命供擔保准予假扣押之裁定，於法未合。抗
    告意旨指摘原裁定不當，求予廢棄，為有理由，爰由本院廢
    棄改判相對人在第一審之聲請駁回。
四、據上論結，本件抗告為有理由，依民事訴訟法第492 條、第
    95 條 、第78條，裁定如主文。
中    華    民    國    97    年    7     月    31    日
                            民事第六庭
                                審判長法官  許明進
                                法      官  張明振
                                法      官  徐文祥
以上正本證明與原本無異。
如不服本裁定應於送達後10日內向本院提出再抗告狀（並按他造
當事人之人數附繕本），並繳納再抗告費新臺幣1,000 元。
再為抗告應以適用法規顯有錯誤為理由，並經本院之許可，該許
可以原裁定所涉及之法律見解具有原則上之重要性者為限，並委
任律師為代理人。
中    華    民    國    97    年    8     月    1    日
                                書  記  官  呂素珍
附註：
抗告人之配偶、三親等內之血親、二親等內之姻親，或抗告人為
法人、中央或地方機關時，其所屬專任人員具有律師資格並經法
院認適當者，亦得為第三審代理人。
抗告人或其法定代理人具有律師資格者及前項情形，應於提起抗
告或委任時釋明之。


司法院資訊處製作；財團法人民間司法改革基金會備份。
